【裁判字號】    98,易,3116
【裁判日期】    981016
【裁判案由】    毒品危害防制條例
【裁判全文】
臺灣臺中地方法院刑事判決              98年度易字第3116號
公  訴  人  臺灣臺中地方法院檢察署檢察官
被      告  甲○○
                    （另案於臺灣臺中監獄臺中分監執行）
上列被告因違反毒品危害防制條例案件，經檢察官提起公訴（98
年度毒偵字第3074號），茲被告於準備程序中就被訴事實為有罪
之陳述，受命法官於聽取當事人之意見後，由本院合議庭裁定由
受命法官獨任進行簡式審判程序，判決如下：
    主    文
甲○○施用第二級毒品，累犯，處有期徒刑捌月。
扣案之吸食器壹支沒收。
    犯罪事實及理由
一、犯罪事實：
    甲○○前因施用毒品案件，經施以強制戒治，於民國90年4
    月28日執行完畢釋放。復於5 年內因施用毒品案件，經本院
    以92年度易字第1775號判處有期徒刑6 月確定，於93年7月8
    日執行完畢。然仍無法戒除毒癮，再因施用第一、二級毒品
    案件，分別經臺灣苗栗地方法院以94年度訴字第319號判處
    有期徒刑8月、10月，及本院以96年度易字第1572號判處有
    期徒刑8月，嗣經減刑並定應執行刑為1年確定，甫於97年2
    月4日縮短刑期執行完畢。詎仍不知悔改，復基於施用第二
    級毒品之犯意，於98年7月29日中午12時許，在臺中縣潭子
    鄉○○路○段297巷26號10樓其友人住處，以將甲基安非他命
    置於吸食器內加熱燒烤吸食煙霧之方式，施用第二級毒品甲
    基安非他命1次。嗣於98年7月29日下午2時5分許，在上址為
    警持搜索票搜索查獲，扣得其所有供施用甲基安非他命所用
    之吸食器1支，經其同意採集尿液送驗，結果呈甲基安非他
    命陽性反應。
二、證據名稱：
(一)被告甲○○於警詢、偵查、本院準備程序及審理時之自白。
(二)中山醫學大學附設醫院檢驗科藥物檢測中心2009年8月13日
    尿液檢驗報告1紙、臺中市警察局刑警大隊偵三隊委託檢驗
    尿液代號與真實姓名對照表。
(三)內政部警政署刑事警察局搜索扣押筆錄及扣押物品目錄表各
    1份。
(四)扣案被告所有供施用甲基安非他命所用之吸食器1支。
三、按毒品危害防制條例於92年7月9日修正公布，自93年1月9日
    施行，其中第20條、第23條將施用毒品之刑事處遇程序，區
    分為「初犯」及「5年內再犯」、「5年後再犯」。依其立法
    理由之說明：「初犯」，經觀察、勒戒或強制戒治後，應為
    不起訴處分或不付審理之裁定；經觀察、勒戒或強制戒治執
    行完畢釋放後，「5年內再犯」者，因其再犯率甚高，原實
    施之觀察、勒戒及強制戒治既已無法收其實效，爰依法追訴
    或裁定交付審理。至於經觀察、勒戒或強制戒治執行完畢釋
    放後，「5年後再犯」者，前所實施之觀察、勒戒或強制戒
    治已足以遮斷其施用毒品之毒癮，為期自新及協助其斷除毒
    癮，仍適用「初犯」規定，先經觀察、勒戒或強制戒治之程
    序。從而依修正後之規定，僅限於「初犯」及「5年後再犯
    」2種情形，始應先經觀察、勒戒或強制戒治程序。倘被告
    於5年內已再犯，經依法追訴處罰，縱其第3次（或第3次以
    上）再度施用毒品之時間，在初犯經觀察、勒戒或強制戒治
    執行完畢釋放5年以後，已不合於「5年後再犯」之規定，且
    因已於「5年內再犯」，顯見其再犯率甚高，原實施觀察、
    勒戒或強制戒治，已無法收其實效，即應依該條例第10條處
    罰（最高法院95年度第7次刑事庭會議決議參照）。查本件
    被告曾前因施用毒品案件，經施以強制戒治，於90年4月28
    日執行完畢釋放。復於5年內因施用毒品案件，經本院以92
    年度易字第1775號判處有期徒刑6月確定，於93年7月8日執
    行完畢。再因施用第一、二級毒品案件，分別經臺灣苗栗地
    方法院以94年度訴字第319號判處有期徒刑8月、10月，及本
    院以96年度易字第1572號判處有期徒刑8月，嗣經減刑並定
    應執行刑為1年確定，甫於97年2月4日縮短刑期執行完畢，
    有臺灣高等法院被告前案紀錄表1份在卷足憑。被告本件施
    用毒品之犯行，雖係在前次強制戒治執行完畢5年後所犯，
    惟被告於上開強制戒治執行完畢5年內，曾因施用毒品案件
    經法院宣示判決並確定，已詳述如前，顯見其並非於強制戒
    治執行完畢後5年內均無任何施用毒品之犯行，則依前揭決
    議，被告所為本件施用毒品之犯行，已無「初犯」規定之適
    用，自毋須再重新施予觀察、勒戒或強制戒治之處遇程序，
    而應依毒品危害防制條例第23條第2項規定，直接訴追處罰
    。
四、核被告所為，係犯毒品危害防制條例第10條第2項之施用第
    二級毒品罪。被告為供已施用而於施用前持有第二級毒品甲
    基安非他命之低度行為，為其施用之高度行為所吸收，不另
    論罪。被告有如犯罪事實欄所示之科刑紀錄，有臺灣高等法
    院被告前案紀錄表乙份在卷可憑，其於受徒刑執行完畢後5
    年以內，故意再犯本件有期徒刑以上之罪，為累犯，應依刑
    法第47條第1項之規定加重其刑。爰審酌被告前有多次施用
    毒品前科，仍無法戒絕毒癮，竟又再次施用第二級毒品，無
    視於毒品對於自身健康之戕害及國家對於杜絕毒品犯罪之禁
    令，惟念其犯後坦承犯行，態度良好等一切情狀，量處如主
    文所示之刑。又扣案之吸食器1支係屬被告所有供犯施用第
    二級毒品所用之物，業據被告供承在卷，爰依刑法第38條第
    1項第2款之規定，予以宣告沒收。
五、另扣案號碼0000000000號之行動電話（含sim）1支，並非供
    被告犯本罪所用之物，無證據顯示與被告本件犯行相關，自
    無從諭知沒收；另按毒品危害防制條例第18條第1項前段：
    「查獲之毒品，不問屬於犯人與否，均沒收銷燬之」，所稱
    「查獲」之毒品，係指有罪判決書，於事實欄已經認定為與
    被告有罪事實有關之毒品而言。又沒收除違禁物或專科沒收
    之物得單獨宣告沒收外，為從刑之一種，依主從不可分原則
    ，應附隨於主刑同時宣告之，若無主刑，則從刑即無所附麗
    。本件查獲被告持有之海洛因2包，與本件被告施用第二級
    毒品之罪行無關，即無從於本案併為沒收之諭知，附此敘明
    。
六、依刑事訴訟法第273條之1第1項、第299條第1項前段、第310
    條之2、第454條第1項，毒品危害防制條例第10條第2項，刑
    法第11條前段、第38條第1項第2款、第47條第1項，判決如
    主文。
七、如不服本判決，得於判決書送達之日起10日內，以書狀敘述
    理由，向本院提出上訴（須附繕本）。
中    華    民    國    98    年    10    月    16    日
                  刑事第九庭  法  官  吳幸芬
以上正本證明與原本無異。
如不服本判決應於收受送達後10日內向本院提出上訴書狀，並應
敘述具體理由；其未敘述上訴理由者，應於上訴期間屆滿後20日
內向本院補提理由書（均須按他造當事人之人數附繕本）「切勿
逕送上級法院」。
中    華    民    國    98    年    10    月    16    日
                              書記官  黃毅皓
附錄本案論罪科刑法條：
毒品危害防制條例第10條第2項
施用第二級毒品者，處 3 年以下有期徒刑。


司法院資訊處製作；財團法人民間司法改革基金會備份。
